臺灣彰化地方法院民事判決
　110年度婚字第145號
原      告  甲○○  


訴訟代理人  楊振芳律師
被      告  乙○○○(TRAN THI NGOC BICH)




上列當事人間請求離婚事件，本院於民國111年9月15日言詞辯論
終結，判決如下：
    主  文
准原告與被告離婚。
訴訟費用新台幣3,000元由被告負擔。
    事實及理由
壹、程序方面：
一、涉外民事法律適用法第50條規定「離婚及其效力，依協議時
    或起訴時夫妻共同之本國法；無共同之本國法時，依共同之
    住所地法；無共同之住所地法時，依與夫妻婚姻關係最切地
    之法律」。本件原告為我國國民，被告為越南籍國民，兩造
    婚後共同之住所地在原告之住所地，即彰化縣戶籍地，此有
    原告之戶籍謄本、結婚證書原文暨中譯文等件在卷可稽(見
    本院卷第23頁、第84頁至第86頁）依上開規定，本件離婚事
    件應適用中華民國法律，合先敘明。
二、被告經合法通知未於言詞辯論期日到場，復查無民事訴訟法
    第386條各款所列情形，依家事事件法第51條準用民事訴訟
    第385條第1項前段規定，本院自得依原告聲請，由其一造辯
    論而為判決。
貳、實體方面：
一、原告主張略以：被告為越南籍人士，兩造於民國107年12月1
    3日在越南結婚，於108年5月6日在我國辦理結婚登記，被告
    復於109年2月20日來臺與原告同住在彰化縣○○鄉○○村○○路00
    ○00號住處，惟婚後被告對原告之態度始終冷漠，拒絕與原
    告行房，又因原告於上址經營關東煮生意，被告初到臺灣，
    原告要求被告幫忙店務，然被告卻一再要求外出上班，原告
    則以被告初來臺人生地不熟，加以不諳中文而未答應，為此
    被告動輒對原告發牌氣，整日叨唸，原告遂讓被告至村上國
    小學習中文，並委請胞姊接送，經過4個月被告取得中文認
    證，旋即要求外出工作，原告在被告不斷滋擾下遂為應允，
    被告乃至千發紙業有限公司工作擔任業員，月薪新臺幣23,0
    00元，惟被告卻未分擔家計，全數供為已用，嗣原告亦應被
    告之要求，讓被告學習美甲彩繪，並通過中華國際凝膠彩繪
    鑑定，然被告卻不顧原告感受，每日仍不與原告一起用餐，
    讓原告獨自在客廳用餐，被告則一人在廚房吃飯並以越南語
    與他人電話聊天。110年3月7日上午，被告要原告去倒垃圾
    ，原告回稱：「等一下」，詎被告竟對原告大發雷霆，雙方
    乃發生爭吵，原告為避免繼續爭吵乃暫時離開至母親處所，
    詎料，原告當日返回家中，發現被告已帶著其衣物、化粧品
    等個人用品離家出走，原告遂播打行動電話予被告，要求被
    告返家，惟被告卻答以：「我考慮幾天，再決定要不要回去
    」，之後則無法與之聯繫，原告乃向被告任職之公司詢問，
    該公司則回以：被告已請假兩星期，為此原告乃向彰化縣警
    察局彰化分局三家派出所報警協尋，迄今已近半年，仍無所
    獲。是被告於110年3月7日逕自離家，迄今音訊全無，對於
    夫妻感情之維繫未有何積極作為，足認被告對經營婚姻之意
    願非高，且兩造自被告離家後即未再共同生活，對於彼此生
    活情況難以了解，情感越形疏離，雙方徒有夫妻之名而無夫
    妻之實，兩造間已無正常夫妻間應具備互信、互諒、互愛之
    情感基礎，客觀上已難期待兩造繼續經營和諧幸福之婚姻生
    活，主觀上亦難認有維繫婚姻之意願，依社會上一般觀念為
    體察，任何人處於同一情況下，均不願繼續維持婚姻生活，
    足認兩造間之婚姻已生破綻而無回復之希望，有不能維持婚
    姻之重大事由，且就上述離婚事由觀之，原告並無明顯高於
    被告可歸責情事由之情形，爰請鈞院依民法第1052條第2項
    之規定，准予原告訴請裁判離婚等語。並聲明：如主文所示
    。
二、被告未於言詞辯論期日到場，亦未提出書狀表達相關聲明或
    陳述。
三、得心證之理由：
㈠、按民法第1052條第2項前段明定：夫妻之一方，有前項以外
    之重大事由，難以維持婚姻者，夫妻之一方得請求離婚。所
    稱「有前項以外之重大事由，難以維持婚姻者」，係以婚姻
    是否已生破綻而無回復之希望為其判斷之標準，而婚姻是否
    已生破綻無回復之希望，則應依客觀之標準，即難以維持婚
    姻之事實，是否已達於倘處於同一境況，任何人均將喪失維
    持婚姻之意願而定（最高法院95年度台上字第2924號判決意
    旨參照）。又夫妻之所以謂為夫妻，無非在於藉由婚姻關係
    ，相互扶持，甘苦與共；信諒為基，情愛相隨。苟夫妻間因
    堅持己見，長期分居兩地，各謀生計，久未共同生活，致感
    情疏離，互不聞問；舉目所及，已成路人，而無法達成實質
    夫妻生活之婚姻目的；若謂該婚姻猶未發生破綻，其夫妻關
    係仍可維持，據以排斥無過失或過失程度較輕或其程度相當
    之一方訴請離婚，即悖於夫妻之道，顯與經驗法則有違，亦
    有最高法院98年度台上字第1233號判決意旨可資遵循。
㈡、經查，原告主張兩造係夫妻關係，現仍存續中等情，有個人
    戶籍資料查詢結果為證，並經本院依職權向彰化縣彰化戶政
    事務所調取兩造辦理結婚登記之相關資料（結婚證書原文暨
    中譯文、聲明書）等查核屬實，此有該所110年12月8日彰戶
    三字第1100011191號函乙份在卷足稽（見本院卷第81頁至第
    91頁），堪信為真實。另原告主張被告婚後於110年3月7日
    逕自離家，迄今音訊全無，對於夫妻感情之維繫未有何積極
    作為，雙方徒有夫妻之名而無夫妻之實，兩造間之婚姻已生
    破綻而無回復之希望，有不能維持婚姻之重大事由且此事由
    可歸責於被告等情，亦據原告到庭供述明確，並提出彰化縣
    警察局彰化分局三家派出所受（處）理案件證明單、警察局
    受理大陸地區人民（含港澳居民）、外僑及無戶籍國民行方
    不明案件登記表為證（見本院卷第25頁至第27頁），並經本
    院依職權調閱被告之入出境查詢資訊連結作業以查核屬實，
    此有入出境資訊連結作業在卷足稽（見本院卷第63頁、第13
    1頁）在卷足稽，而被告經本院合法公示送達通知後，仍未
    到場陳述答辯或提出書狀表示意見，堪認原告上開主張為真
    實。
㈢、另經本院依職權命家事調查官訪視就兩造是否存有可歸責被
    告之難以維持婚姻之重大事由進行訪視並提出建議，其調查
    結果略以：「肆、總結報告：一、兩造於107年12月13日結
    婚，108年5月6日登記，兩造婚姻關係存續中之事實，有戶
    籍謄本附卷可稽。二、原告主張兩造同住期間，他若不順被
    告的意思，被告即發脾氣，曾作勢要用拳頭打原告；被告不
    願與原告一同用餐，獨自在廚房吃飯並與越南家人或友人通
    話；兩造無親密行為；被告不曾關心原告，也不曾協助原告
    店裡之工作；週末期間被告常上午即與越南友人外出，半夜
    返家，不願告知去向；被告另與異性交往中，且被告110年3
    月7日離家，迄今行蹤不明已逾9月，兩造已無夫妻互動等情
    ，有入出境資訊連結作業內容、彰化縣警察局彰化分彰化分
    局三家派出所受（處)理案件證明單、受理大陸地區人民（
    含港澳居民）、外僑及無戶籍國民行方不明案件登記表附卷
    可稽。原告期望離婚，係考量被告離家逾9月，過往同住期
    間凡事都要順從被告之意，感到疲憊、心煩和痛苦，兩造無
    法一起生活。原告母親、原告姐均支持原告離婚之決定。綜
    上，兩造婚後共同生活時間大致為108年6月4日至110年3月7
    日，約1年餘，被告110年3月7日離家迄今，行蹤不明，兩造
    關係疏離，未再夫妻共同生活，可能已欠缺共同生活之理念
    與願景，缺乏婚姻生活所應具備彼此扶持、相忍互愛之特質
    ，較難期雙方日後仍可相互扶持繼續經營婚姻，可認本件兩
    造間之婚姻已生破綻而無回復之希望，有不能維持婚姻之重
    大事由，已欠缺建立美滿家庭應有之互信、互諒、互愛基石
    ，然本次調查無法與被告取得聯繫，僅訪談原告一造，致使
    無法具體評估，建請法官參酌其他相關資料自為裁定。」等
    語，有本院家事調查官110年12月23日家事事件調查報告乙
    份在卷可佐。
㈣、綜上，本院審酌上開各情、訪視調查報告及調查證據之結果
    ，認兩造婚後僅共同生活約1年餘外，被告自110年3月7日離
    家後，迄今行蹤不明已逾1年7月，兩造已無夫妻互動，關係
    疏離，且被告對於跟原告共同生活之態度消極，缺乏婚姻生
    活所應具備彼此扶持、相忍互愛之特質，較難期望雙方日後
    仍可相互扶持繼續經營婚姻，惟婚姻關係中被告不願履行同
    居義務亦可認為造成兩造間婚姻以生破綻而無回復之希望，
    堪認兩造間之婚姻已有難以維持之重大事由，已欠缺建立美
    滿家庭應有之互信、互諒、互愛基石，且此難以維繫婚姻之
    重大事由之有責程度，被告應具有較重之可歸責性。從而，
    原告依民法第1052條第2項之規定，請求准予判決離婚，為
    有理由，應予准許。
四、據上論結，原告之訴為有理由，依家事事件法第51條，民事
    訴訟法第385條第1項前段、第78條、第87條第1項，判決如
    主文。
中　　華　　民　　國　　111 　年　　10　　月　　13　　日
                    家事法庭  法  官  康弼周
上列為正本係照原本作成。        
如對本判決上訴，應於判決送達後20日內向本院提出上訴狀，並
按他造人數提出繕本，及繳納上訴裁判費。
中　　華　　民　　國　　111 　年　　10　　月　　13　　日
                              書記官  魏巧雯